臺灣彰化地方法院刑事判決　　　　　　　　　　　　　　　九十年度訴字第七三號
　　公　訴　人　臺灣彰化地方法院檢察署檢察官
　　被　　　告　己○○
　　選任辯護人　劉燕萍律師
右列被告因竊佔等案件，經檢察官提起公訴（八十九年度偵字第七五二一號、八五一
二號、八八一三號、八十九年度偵緝字第三二四號、三二五號），本院判決如左：
    主  文
己○○共同連續意圖營利，聚眾賭博，累犯，處有期徒刑伍月；又共同連續意圖營利
，聚眾賭博，累犯，處有期徒刑陸月；又共同違反主管機關為保護水道，禁止在行水
區內圍築魚塭之規定，致生公共危險，處有期徒刑貳年陸月；又共同連續侵占漂流物
，處罰金肆仟伍佰元，如易服勞役，以佰元折算壹日。有期徒刑部分應執行有期徒
刑年貳月。
被訴恐嚇危害安全部分無罪。
    事  實
一、己○○前因傷害案件，經本院判處有期徒四月確定，於民國八十七年九月十八日
    易科罰金執行完畢，仍不知悔改，復與洪于仗、蔡宗特、丑○○、林長億、潘台
    生、癸○○（以上除蔡宗特外，均業經本院判處徒刑）基於意圖營利之概括犯意
    聯絡，經營賭場，由洪于仗出資，蔡宗特主持，丑○○洽借場地及泡茶、把風，
    潘台生發牌及檢牌，己○○及癸○○負責借錢、記帳，林長億索討債務，而於八
    十八年二月間（農曆過年期間），連續提供彰化縣大城鄉○○路一號丑○○住處
    及同路三四號前丑○○向知情之蔡喜勞借用之工寮等處所，聚集子○○、江木津
    、李信任等不特定之多數人在前揭處所，以樸克牌賭梭哈之方式賭博財物，贏者
    需付百分之五之抽頭金（每贏一萬元，抽頭五百元），由潘台生收取，約聚賭二
    日。一年後，己○○又與洪于仗、蔡宗特、丑○○、林長億、潘台生、癸○○另
    基於意圖營利之概括犯意聯絡，經營賭場，亦由洪于仗出資，蔡宗特主持，丑○
    ○洽借場地及泡茶、把風，潘台生發牌及檢牌，己○○及癸○○負責借錢、記帳
    ，林長億索討債務，而於八十九年二月初（農曆過年期間，起訴書誤載為八十九
    年一月間），連續提供彰化縣大城鄉○○路一號丑○○住處及同路三四號前丑○
    ○向知情之蔡喜勞借用之工寮等處所，聚集子○○、江木津、李信任等不特定之
    多數人在前揭處所，以樸克牌賭梭哈之方式賭博財物，贏者需付百分之五之抽頭
    金（每贏一萬元，抽頭五百元），由潘台生收取，約聚賭三日。
二、己○○因知悉丁○○未經許可所竊佔後作為魚塭之坐落彰化縣大城鄉台西村濁水
    溪河口區如後附圖編號Ａ１至Ａ18及Ａ27至Ａ53所示河川國有地，為颱風毀壞，
    無資力再予圍築，且明知該處為濁水溪之行水區，不得圍築魚塭及其他養殖行為
    ，竟與蔡秋旺、蔡秋林、吳金廚、甲○○、蔡宗特及丁○○（以上除蔡宗特外，
    均業經本院判處徒刑）等人，共同基於犯意之聯絡，自八十八年十月間起，至八
    十九年六月間止，由其與甲○○提供人力及挖土機，蔡秋旺、蔡秋林、吳金廚等
    人出資，陸續在該處挖掘土地，圍築魚塭，面積共達二一九．四五公頃（位置乃
    如後附圖編號Ａ１至Ａ18及Ａ27至Ａ53所示），因而妨害濁水溪之水流，致生公
    共危險。嗣己○○與蔡秋林、蔡秋旺三人分得如後附圖編號Ａ３－Ａ11、Ａ13、
    Ａ36、Ａ37、Ａ44－Ａ48所示面積合計四三．二九公頃之魚塭，與蔡宗特二人分
    得如後附圖編號Ａ１、Ａ27所示面積合計四九．一二公頃之魚塭，與蔡宗特、蔡
    秋林、蔡秋旺四人分得如後附圖編號Ａl2所示面積二五．０七公頃之魚塭；丁○
    ○分得如後附圖編號Ａ２、Ａ14－Ａ18、Ａ28－Ａ32、Ａ38－Ａ43、Ａ49－Ａ53
    所示面積合計九四．七九公頃之魚塭；吳金廚分得如後附圖編號Ａ34、Ａ35所示
    面積合計三．五一公頃之魚塭；甲○○分得如後附圖編號Ａ33所示面積三．六七
    公頃之魚塭。己○○、蔡秋林、蔡秋旺三人分得部分，除保留Ａl3、Ａ36外，於
    八十九年三月三十一日，簽立共同開發養殖契約書，以新台幣六百九十三萬四千
    二百元之價格，將Ａ46、Ａ44、Ａ45、Ａ47、Ａ48之魚塭出租予黃昔及林世恭（
    黃昔取得Ａ46；林世恭取得Ａ44、Ａ45、Ａ47、Ａ48）養殖虱目魚及文蛤，己○
    ○另於八十九年二月間、七月間，將Ａ37、Ａ５、ＡlO、Ａ11及Ａ３、Ａ４、Ａ
    ６、Ａ７、Ａ８、Ａ９之魚塭各提供予林宏樓、林建昌、黃榮誥（林宏樓取得Ａ
    37；林建昌取得Ａ５、ＡlO、Ａ11；黃榮誥取得Ａ３、Ａ４、Ａ６、Ａ７、Ａ８
    、Ａ９）養殖魚、蛤及蝦。丁○○分得部分，除保留Ａ２、Ａl4－Ａ18、Ａ38、
    Ａ49－Ａ53外，於八十九年四月至六月間，以每公頃五十二萬元或四十五萬元之
    價格，分別將Ａ4O、Ａ4l、Ａ39、Ａ42、Ａ43、Ａ32、Ａ28、Ａ29、Ａ3O、Ａ31
    之魚塭，轉讓予林註民、林紅、丁各祥、林志文及林漢默（林註民取得Ａ4O、Ａ
    4l；林紅取得Ａ39；丁各祥取得Ａ42、Ａ43；林志文取得Ａ32；林漢默取得Ａ28
    、Ａ29、Ａ3O、Ａ31）養殖水產。
三、己○○與洪圳木、丑○○、蔡宗特、蔡騫、蔡嘉獎、王寶家、許志堅等人（以上
    除蔡宗特外，均業經本院判處罰金），共同基於意圖為自己不法所有之概括犯意
    聯絡，於八十九年八月二十六日「碧利斯」颱風過境後，先後三、四日在彰化縣
    大城鄉台西村濁水溪出海口處，以吊車為工具，撿拾自山區沿濁水溪河水漂流而
    來之木材，予以侵占入己，合計共二百十八支。得手後，分置於彰化縣大城鄉○
    ○○○道青埔巷與頂庄村十字路口貨櫃銷售中心後方空地（共九十八支）及彰化
    縣大城鄉○○村○○路八號處（共一百二十支）。
    理  由
壹、有罪部分：
一、被告否認有供給賭博場所，聚眾賭博之犯行，辯稱伊係去賭博，並幫忙收拾賭資
    而已云云。惟查右揭事實一，業據證人癸○○於本院訊問時、警訊中各證稱：「
    我負責賭徒借錢記帳工作，是在蔡宗特開的賭場，時間大約是在八十八年農曆過
    年的時候以及八十九年農曆過年的時候，賭場地點在丑○○住處及蔡喜勞的工寮
    。」（本院九十年四月二十四日訊問筆錄）、「約於民國八十八年二月間，分別
    於丑○○住處及蔡喜勞住處前田寮內，共賭二日，該賭場係由蔡宗特經營主持，
    另丑○○於賭場係擔任打雜事宜（包括泡茶、把風、打掃等工作），己○○與我
    係擔任現場記帳事務，林長億負責討取賭債之任務，．．．，以樸克紙牌賭梭哈
    為輸贏，．．．，抽頭金計算由贏家抽頭百分之五，即每新台幣壹萬元抽頭新台
    幣伍百元。」、「係統計賭客若賭贏即於現場向我支領現金，另如賭客賭輸，即
    由我計帳遞交帳單交由蔡宗特，目前帳單均交由蔡宗特保管。」（彰警刑字第三
    七四三四號卷第十一、十二頁）、「八十八年二月間，位於大城鄉○○村○○路
    一號丑○○住處及位於大城鄉○○村○○路三四號前五十公尺之蔡喜勞住處前田
    寮內，由二林鎮民代表洪于仗及蔡宗特所經營之賭場。其中洪于仗提供資金，丑
    ○○是打雜、泡茶把風等工作，己○○與我是負責計帳事務，林長億負責催討賭
    債之工作。」（八十九年度偵字第八八一三號卷第三二九頁所附警訊筆錄），丑
    ○○於警訊中供稱：「八十九年二月中旬（農曆過完年幾天，日期已不記得），
    在大城鄉山腳村一處田間工寮內，曾有一賭場聚賭。」、「但我是知道計帳是劉
    三癸○○，放錢的（拿出現金供聚賭）是綽號殺豬的男子，我在該賭場內是負責
    泡茶及看頭看尾（把風）」、「是以樸克牌賭梭哈的方式聚賭。」、「該田寮是
    蔡喜勞所有。」（彰警刑字第三七四三四號卷第五、六頁），蔡喜勞於警訊中供
    稱：「民國八十八年二月中旬，係由丑○○向我借用田園工寮。」、「丑○○向
    我商借田園工寮係做為賭場使用，係賭博梭哈紙牌。」（彰警刑字第三七四三四
    號卷第十三、十四頁），證人子○○於警訊中證稱：「八十八年二月間，我被一
    名綽號阿狗的男子約往大城鄉○○村○○路一號丑○○的家中，參加蔡宗特以及
    丑○○兩兄弟所開設的賭場中參與賭博。」、「我賭輸現金新台幣陸萬元，積欠
    賭資新台幣壹佰拾萬元。」（彰警刑字第三七四三四號卷第十五、十八頁），
    辛○○於警訊中證稱：「八十九年一月底，蔡宗特有叫其小弟阿狗來找我，叫我
    去參與賭博，．．．，當天晚上阿狗帶一個人到我家載我去蔡宗特的賭場賭博。
    」、「我一共在那賭場玩了三天，一共輸了兩百八十五萬元。」（彰警刑字第三
    七四三四號卷第二二、二三頁），證人江木津於警、偵訊中證稱：「我有前往參
    與賭博，時間是於民國八十八年二月間。」、「我們以樸克牌為賭具，以賭梭哈
    為玩法，．．．，抽頭百分之五的抽頭金（每新台幣壹萬元，抽頭伍佰元）。」
    、「該賭場是綽號劉三之癸○○叫我前往捧場的。」、「我前往賭博，在場有蔡
    宗特、丑○○、林長億、己○○、楊澤平、癸○○等人在場。」（彰警刑字第三
    七四三四號卷第三三頁）、「今年（指八十九年）春節去賭二次。」（八十九年
    度偵字第八八一三號卷第一一五頁），證人李信任於警、偵訊中證稱：「我有與
    江木津及癸○○參與賭博，時間為民八十八年二月間，我共前往三次，我均與江
    木津前往參與賭博，但癸○○係於賭場擔任抽頭、記帳之工作。」、「我們係以
    樸克牌為賭具，以賭梭哈之玩法，．．．，抽頭百分之五的抽頭金（每新台幣壹
    萬元，抽頭伍佰元）。」、「於賭場現場有蔡宗特、丑○○、林長億、癸○○等
    人在場，其餘在場的人我就不認識了。」（彰警刑字第三七四三四號卷第三五、
    三六頁）、「八十九年二月間，江木津找我去大城玩梭哈，癸○○有在場負責抽
    頭，每萬元抽五百元，我晚上六點多去，隔天天快亮前離開，那天大概輸了四萬
    元左右。」（八十九年度偵字第八八一三號卷第六四頁）各等語屬實。被告辯稱
    係去賭博，並幫忙收拾賭資云云，不足採信。罪證明確，被告供給賭博場所，聚
    眾賭博之犯行，應堪認定。
二、被告固坦承與蔡秋旺、蔡秋林、吳金廚、甲○○、蔡宗特及丁○○自八十八年十
    月間起，至八十九年六月間止，由其與甲○○提供人力及挖土機，蔡秋旺、蔡秋
    林、吳金廚等人出資，陸續在坐落彰化縣大城鄉台西村濁水溪河口區如後附圖編
    號Ａ１至Ａ18及Ａ27至Ａ53所示河川國有地，挖掘土地，圍築魚塭，面積共達二
    一九．四五公頃，嗣分得魚塭，並將Ａ37、Ａ５、ＡlO、Ａ11及Ａ３、Ａ４、Ａ
    ６、Ａ７、Ａ８、Ａ９之魚塭提供予林宏樓、林建昌、黃榮誥養殖魚、蛤及蝦等
    情，然否認有違反水利法之犯行，辯稱伊與丁○○圍築魚塭前，丁○○曾提出圍
    築魚塭經檢察官不起訴之處分書給伊看過，且如後附圖編號Ａ13、Ａ44－Ａ48Ａ
    １及Ａ27之魚塭非伊所有，伊亦未將魚塭出租給黃昔及林世恭，另伊圍築之魚塭
    並未私塞水道，妨害水流云云，辯護人並辯護謂被告圍築魚塭之處並非水道，也
    非行水區，且其圍築魚塭亦未有何使流水改道，浸蝕護岸等致生公共危險之情事
    等語。然查右揭事實二，除有被告前揭供述外，並據其於警、偵訊中及本院訊問
    時供承明白，核與吳金廚、甲○○、丁○○、黃昔、林世恭、林宏樓、林建昌、
    黃榮誥於警、偵訊中及吳金廚、甲○○、丁○○、黃昔、林世恭、林宏樓、林建
    昌、黃榮誥、林註民、林紅、丁各祥、林志文、林漢默於本院八十九年度訴字第
    一二０二號案訊問時供陳之情節相符，並經本院勘驗現場查核屬實，製有勘驗略
    圖及筆錄在卷可稽，復有測量成果圖、共同開發養殖契約書、現場照片、經濟部
    水利處第四河川局會勘紀錄、彰化縣警察局河川海埔地會勘取締紀錄附卷足憑。
    上開共同開發養殖契約書上立契約人處「己○○」之簽名，被告既自承為其所簽
    署，且甲○○、吳金廚、蔡秋旺又於警訊中各供稱：「民國八十九年三月間某日
    中午，己○○持一張共同開發養殖契約書，至台十七線西港城餐廳供我簽約，當
    時契約書上立契約人乙方空白，立契約人甲方則已填上蔡秋旺、己○○二人之名
    及地址，我及吳金廚二人便在台十七線西港城餐廳內簽。」、「（問吳金廚：共
    同開發養殖契約書如何訂立？）己○○於民國八十九年三月間某日在大城鄉台十
    七線西港城餐廳提供立契約人乙方空白之契約書供我及甲○○簽立。」、「（問
    蔡秋旺：契約內容為何？）：我與己○○、甲○○、吳金廚將分得之養殖魚塭租
    給林世恭、林金城、林春風、歐雲銘等人養殖文蛤、虱目魚（甲○○筆錄附於彰
    警刑字第三七五二０號卷；吳金廚筆錄附於彰警刑字第三七四三四號卷第八九頁
    ；蔡秋旺筆錄附於彰警刑字第三七四三四號卷第九一頁）等語，足見如後附圖編
    號Ａ46、Ａ44、Ａ45、Ａ47、Ａ48之魚塭，確係被告與蔡秋林、蔡秋旺等人出租
    予黃昔及林世恭養殖虱目魚及文蛤無誤。又丁○○圍築魚塭，雖曾經檢察官為不
    起訴處分，然其不起訴之理由，乃竊佔罪之追訴權，因逾十年不行使而消滅之故
    ，並非竊佔河川國有地或於水道行水區圍築魚塭，致生公共危險之行為不罰。是
    被告要不得因丁○○竊佔之行為曾獲不起訴處分，而主張不知其行為違法。再者
    ，被告圍築之魚塭係坐落彰化縣大城鄉台西村濁水溪河口區，位於河川區域線以
    南，其東側與陸地交界處並築有堤防，自在濁水溪水道之行水區內。另被告在濁
    水溪河口區圍築魚塭，雖未完全阻塞濁水溪之水流，然魚塭之面積廣大，就一般
    而言，實有妨害水流，影響安全之虞，要已致生公共危險。此外，被告係在丁○
    ○原圍築之魚塭為颱風毀壞後，再挖掘土地，圍築魚塭，應屬另一違反禁止規定
    之行為，此與後述丁○○竊佔後，因未放棄其竊佔，於竊佔狀態尚繼續中，被告
    受讓其部分占有，而不成立竊佔罪之情形有別。是被告及辯護人所辯，均不足憑
    採。罪證明確，被告此部分犯行，亦堪認定。
三、右揭事實三，業據被告供承明白，核與丑○○、洪圳木、蔡騫、王寶家、蔡嘉獎
    、許志堅、楊昭陽等人供述之情節相符，並有保管書、扣押證明筆錄及置放木材
    之現場照片等件可參。罪證明確，被告此部分犯行，亦可認定。
四、核被告右揭事實一於八十八年二月間、八十九年二月初所為意圖營利供給賭博場
    所及意圖營利聚眾賭博，均係犯刑法第二百六十八條前段及後段之意圖營利供給
    賭博場所罪及意圖營利聚眾賭博罪；右揭事實二所為，係違反水利法第七十八條
    第一項第二款規定，應依同法第九十二條之一第一項後段規定處斷；右揭事實三
    所為，係犯刑法第三百三十七條之侵占漂流物罪。被告就右揭事實一所為，與洪
    于仗、蔡宗特、丑○○、林長億、潘台生、癸○○有犯意之聯絡及行為之分擔；
    就右揭事實二所為，與蔡秋旺、蔡秋林、吳金廚、甲○○、蔡宗特及丁○○有犯
    意之聯絡及行為之分擔；就右揭事實三所為，與洪圳木、丑○○、蔡宗特、蔡騫
    、蔡嘉獎、王寶家、許志堅有犯意之聯絡及行為之分擔，皆為共同正犯。被告先
    後多次於八十八年二月間所為意圖營利供給賭博場所罪及意圖營利聚眾賭博罪、
    八十九年二月初所為意圖營利供給賭博場所罪及意圖營利聚眾賭博罪，以及右揭
    事實三所為侵占漂流物罪，其時間各自緊接，犯罪構成要件相同，顯分別係基於
    概括犯意為之，皆應依連續犯之規定，以一罪論，並加重其刑。被告一行為觸犯
    刑法第二百六十八條前段及後段之意圖營利供給賭博場所罪及意圖營利聚眾賭博
    罪，應依想像競合犯之規定，從一重之意圖營利聚眾賭博罪處斷。又被告前揭所
    犯四罪，犯意各別，行為互異，應分論併罰。被告於八十八年二月間、八十九年
    二月初所為意圖營利聚眾賭博之行為，其時間相差約一年，難認有連續犯關係，
    公訴意旨認係連續犯，尚有未洽。查被告前因傷害案件，經本院判處有期徒四月
    確定，於八十七年九月十八日易科罰金執行完畢，有台灣彰化地方法院檢察署刑
    案資料查註紀錄表在卷足考，五年以內再犯有期徒刑以上之前開三罪（侵占漂流
    物罪除外），為累犯，違反水利法之罪部分，應加重其刑；意圖營利聚眾賭博罪
    部分，則應遞加重其刑。爰審酌被告之素行，及其犯罪之動機、目的、手段、智
    識程度、所生之危害並犯罪後之態度等一切情狀，所犯四罪各量處如主文所示之
    刑，徒刑部分並定其應執行之刑，罰金部分則諭知易服勞役折算之標準。
五、公訴意旨另以：（一）被告於八十九年十月間，與蔡宗特、洪于仗、丑○○、林
    長億、潘台生、癸○○等人意圖營利，並基於不法所有之概括犯意聯絡，在大城
    鄉○○路一號丑○○住處、大城鄉○○路一０六號林長億住處、及蔡喜勞提供大
    城鄉○○路三四號巷口蔡喜勞家前約五十公尺處工寮，共同經營職業賭場，以樸
    克牌為工具，以賭梭哈之方式，每一萬元抽頭五百元不等，聚賭抽頭圖利，並由
    癸○○、潘台生二人擔任發牌、搓牌、檢牌、抽頭之工作，林長億擔任把風兼索
    討賭徒所積欠之賭債，供賭徒子○○、辛○○、江木津、李信任等人聚賭。又自
    八十八年二月間至八十九年十月間（起訴書稱「其間」）子○○計賭輸一百三十
    六萬元，無法償還而遠避台北一個月餘，林長億遂多次率數名小弟，於凌晨一、
    二點前往子○○家中催討賭債，並恐嚇其父親寅○揚言：如不出面解決，將持槍
    把子○○打成殘廢，致使寅○父子心生畏懼，終由寅○以九十萬元與林長億解決
    。另賭徒辛○○亦賭輸二百八十五萬元無法償還，遠避台中，於躲藏期間由蔡宗
    特教唆綽號「殺豬」小弟，前往辛○○工廠、家中恐嚇，跟縱辛○○之太太宋秀
    女催討賭債，並砸毀其父親壬○○之轎車，致使壬○○父子及宋秀女心生畏懼，
    後經大城鄉前鄉長許先助出面協調，交付蔡宗特大城鄉農會八十九年五月十二日
    期一百五十萬元支票，蔡宗特再交給蔡榮宗提兌後抵銷十五萬元欠款，其餘款項
    由蔡宗特取回。（二）被告前揭圍築魚塭之行為，乃意圖為自己不法之利益，而
    竊佔濁水溪河川國有土地，並私塞水道，致生公共危險。（三）八十九年八月二
    十六日十時許，「碧利斯」颱風過境後，彰化縣大城鄉濁水溪出海口處，濁水溪
    上游挾帶大批木材流物至濁水溪出海口，被告與洪圳木、丑○○、蔡宗特、蔡騫
    、蔡嘉獎、王寶家、許志堅等人基於共同不法所有之概括犯意聯絡，由洪圳木、
    丑○○、蔡宗特、己○○率不詳姓名之手下多人強佔濁水溪出海口阻止村民撿拾
    漂流木材，並出言恐嚇卯○○、丙○○、戊○等村民：溪畔木材為渠等所有，村
    民不得撿拾，否則將以暴力對付云云，致使卯○○、丙○○、戊○等村民心生畏
    懼，而任由被告與丑○○、蔡宗特、洪圳木所帶之嘍囉將村民所撿之漂流木取走
    。因認被告另涉犯刑法第二百六十八條、第三百四十六條第一項、第三百二十一
    條第二項、水利法第九十二條後段、刑法第三百四十六條第一項之罪。經查：（
    一）公訴意旨認被告與蔡宗特、洪于仗、丑○○、林長億、潘台生、癸○○等人
    於八十九年十月間有聚眾賭博之犯行，經遍查警、偵訊卷，無一人敘及此情，完
    全無據，不足憑採。又公訴人就林長億率數名小弟恐嚇寅○及子○○，蔡宗特教
    唆綽號「殺豬」小弟恐嚇辛○○之妻宋秀女及辛○○之父壬○○，使渠等心生畏
    懼，返還賭債，究被告如何與蔡宗特、林長億及綽號「殺豬」之人為犯意之聯絡
    及行為之分擔，並無敘及，亦未提出相關證據予以證明。而寅○、子○○、辛○
    ○、宋秀女及壬○○等人於警、偵訊中亦皆未述及被告有何參與恐嚇之情節。是
    以，無從憑認被告有公訴意旨所指恐嚇取財之犯行。（二）被告於濁水溪河口區
    圍築魚塭，雖有妨害水流，然依本院現場勘驗結果，並未將濁水溪之水道全部阻
    塞，仍有水流往西入海。是被告圍築魚塭，即未達私塞水道之程度。又刑法第三
    百二十條第二項之竊佔罪，為即成犯，於其竊佔行為完成時，犯罪即成立，以後
    之繼續竊佔，乃狀態之繼續，而非行為之繼續（最高法院六十六年度台上字第三
    一一八號判例參照）。被告圍築魚塭之地點，既原為丁○○圍築漁塭而竊佔，揆
    諸上開說明，丁○○所犯竊佔罪，乃於其竊佔行為完成時，即已成立，並非繼續
    進行。因此，被告於丁○○竊佔前揭河川國有地，成立竊佔罪後，於竊佔狀態繼
    續中，雖受讓部分魚塭之占有，其所為亦與竊佔罪之構成要件不符。（三）公訴
    意旨認被告於八十九年八月二十六日十時許，在彰化縣大城鄉濁水溪出海口處，
    撿拾漂流木時，與洪圳木、丑○○、蔡宗特、蔡騫、蔡嘉獎、王寶家、許志堅等
    人共同出言恐嚇卯○○、丙○○、戊○等村民：溪畔木材為渠等所有，村民不得
    撿拾，否則將以暴力對付云云，致使卯○○、丙○○、戊○等村民心生畏懼，而
    任由被告與丑○○、蔡宗特、洪圳木所帶之嘍囉將村民所撿之漂流木取走，無非
    以丙○○證稱：八月二十六日撿拾漂流木時，遭蔡宗特、己○○、洪圳木及帶去
    之小弟恐嚇稱東西是伊等所有，不得撿拾，伊等會怕；乙○證稱：多位村民提起
    蔡宗特、丑○○兄弟撿拾漂流木時，恐嚇村民溪畔東西為渠等兄弟所有，擅自撿
    拾漂流木，將遭暴力對付；庚○○證稱：同日撿拾時，經丙○○告知有上述恐嚇
    行為，以及戊○證稱：撿拾漂流木時，遭蔡宗特、己○○、洪圳木所帶小弟，把
    木頭拿去他們地方，並恐嚇各等語，為其論據。但卯○○於偵訊中及乙○於本院
    訊問時均證稱伊等並未於八十九年八月二十六日上午十時許，在彰化縣大城鄉濁
    水溪出海口處，則前述乙○所證多位村民提起受蔡宗特、丑○○等恐嚇等語，乃
    屬傳聞，不足憑採。又丙○○於本院訊問時證稱伊撿拾漂流木時，並未遭他人恐
    嚇等語，而戊○於本院八十九年度易字一七三六號案訊問時，則證稱伊前往撿拾
    木材時，那裏的工人叫伊到旁邊、遠一點的地方去撿等語，自亦難認被告有恐嚇
    卯○○、丙○○、戊○不得撿拾漂流木之事實。此部分犯行，本均應為無罪之諭
    知，然公訴人認與前揭論罪部分，各有連續犯、想像競合犯或牽連犯之裁判上一
    罪關係，因不另為無罪之諭知。
貳、無罪部分：
一、公訴意旨略以：民國八十九年八月間，台塑六輕廠因埋設地下油管工程，需經彰
    化縣大城鄉台西村，引起當地居民反對，村民組成「環保自救會」抗爭。被告己
    ○○竟與蔡宗特基於共同犯意聯絡，以黑道勢力，強行壓迫村民反對抗爭之聲浪
    。八十九年八月二十二日上午，台塑六輕廠埋設油管工程，進行至台十七線六十
    九公里處時遭遇村民抗爭，被告己○○、蔡宗特等率不詳姓名年籍之人四十餘人
    前往聲援，蔡宗特及幾位不詳姓名年籍之人堵住台西村村長乙○並出言威嚇乙○
    不得說話，以此方式恐嚇乙○致使乙○心生畏懼，因認被告涉犯刑法第三百零五
    條之恐嚇危害安全罪。
二、公訴意旨認被告涉犯刑法第三百零五條之恐嚇危害安全罪，係以證人丙○○證稱
    ：八十九年八月二十二日油管工程現場，包商有帶外人去跟伊等村民大小聲，罵
    村內女人髒話，伊等會害怕等語為其論據。然被告否認有恐嚇危害安全之犯行，
    辯稱伊係路過下去看三十分鐘就走了，並未恐嚇乙○，且人也非伊帶去的等語。
    查證人丙○○固於偵訊中證述如前詞，但所稱「大小聲」、「髒話」，究所指內
    容為何不明，已難據以憑認是否使人心生畏懼，致生危害安全於他人。何況證人
    丙○○於本院證稱：「沒有（看到己○○），我有看到村長被一人大聲喊說『村
    長要為村民』而已」等語，亦未供明被告有何恐嚇之情事。又證人乙○於偵訊中
    雖證稱：「蔡宗特有帶五、六個小弟指著我要我不能說話，大概離我一公尺遠，
    臉色、眼神不好看，有一點兇，我會害怕」等語。然於本院則證稱：「我是在被
    叫說不要說話以後才看到他（指己○○），他做什麼事情我不知道。．．．。我
    並沒有看到己○○有恐嚇我們這邊或擋住我們這邊的行為。」等語，明確供稱被
    告並無恐嚇之行為。是以，尚難僅據證人丙○○前揭於偵訊中之證述，即認被告
    有恐嚇危害安全之事實。此外，復查無其他積極證據足資憑認被告有何恐嚇危害
    安全之犯行，是不能證明被告犯恐嚇危害安全罪，應為無罪之諭知。
據上論斷，應依刑事訴訟法第二百九十九條第一項前段、第三百零一條，水利法第九
十二條之一第一項後段，刑法第十一條前段、第二十八條、五十六條、第五十五條、
第二百六十八條前段、後段、第三百三十七條、第四十七條、第四十二條第二項、第
五十一條第五款、第十款，罰金罰鍰提高標準條例第一條前段、第二條，判決如主文
。
中    華    民    國    九十一      年      七      月      十  六      日
                                臺灣彰化地方法院刑事第三庭
                                    法      官  廖  國  佑
右正本證明與原本無異。
如不服本判決，應於判決送達後十日內，向本院提出上訴狀( 須附繕本 )。
  法院書記官  王  宣  雄
中    華    民    國    九十一      年      七      月      十  九      日
水利法第九十二條之一
違反第七十八條第一項各款情形之一者，除通知限期回復原狀、清除或廢止違禁設施
外，處六千元以上三萬元以下罰鍰；因而損害他人權益者，處三年以下有期徒刑、拘
役或科或併科四千元以上兩萬元以下罰金；致生公共危險者，處五年以下有期徒刑，
得併科六千元以上三萬元以下罰金。
前項行為人，未在限期內回復原狀、清除或廢止違禁設施者，得按日處罰鍰致回復原
狀、清除或廢止違禁設施完竣之日止；其情節重大者，得沒入其違禁設施及機具。
刑法第二百六十八條
意圖營利，供給賭博場所或聚眾賭博者，處三年以下有期徒刑，得併科三千元以下罰
金。
刑法第三百三十七條
意圖為自己或第三人不法之所有，而侵占遺失物、漂流物或其他離本人所持有之物者
，處五百元以下罰金。
